臺灣臺北地方法院刑事判決　　　　　　　 96年度易字第679號
公　訴　人　臺灣臺北地方法院檢察署檢察官
被　　　告　乙○○
上列被告因詐欺案件，經檢察官提起公訴（96年度偵緝字第615
號）及移送併案審理（96年度偵緝字第769 號），本院判決如下
：
    主  文
乙○○連續幫助共同意圖為自己不法之所有，以詐術使人將本人
之物交付，處有期徒刑陸月，如易科罰金，以銀元參佰元即新臺
幣玖佰元折算壹日。
    事  實
一乙○○原可預見提供自己帳戶予他人使用，足以幫助他人為詐
  欺犯行，竟基於縱使取得其存摺與提款卡之人利用該帳戶作為
  詐欺犯行之用，亦不違背其本意之不確定幫助詐欺之概括犯意
  ，先於九十五年三月三日至三月五日期間內某日，以不詳之代
  價將其所有之中國信託商業銀行敦化分行（下稱中國信託）帳
  戶（帳號：000000000000號）之存摺、提款卡等物交付姓名年
  籍均不詳之成年人，嗣該成年男子或輾轉取得乙○○前述存摺
  與提款卡之人基於意圖為自己不法所有之犯意聯絡及行為分擔
  ，於九十五年三月五日於網路上向甲○○佯稱可與之援交，要
  求核對身分，並指示甲○○匯款新臺幣（下同）三萬元及一萬
  三千元至乙○○前述中國信託帳戶；並承前犯意，於九十五年
  三月十一日至三月十四日內某日，以不詳之代價，將其所有之
  中華郵政股份有限公司光復郵局（下稱光復郵局）帳戶（帳號
  ：000-00000 000000000000號）之存摺、提款卡等物交付姓名
  年籍均不詳之成年人，嗣該成年男子或輾轉取得乙○○前述存
  摺與提款卡之人基於意圖為自己不法所有之犯意聯絡及行為分
  擔，於九十五年三月十四日撥打電話予丙○○，佯自稱係「臺
  北士林地檢署檢察官」，因丙○○涉嫌詐騙集團案件，須就該
  案出面說明，並傳真「法務部行政執行凍結管制執行命令」予
  丙○○，要求報告資金流向以證明財產狀況，使丙○○陷於錯
  誤，依指示於同日下午四點四十四分二十九秒匯款六十萬元至
  乙○○之光復郵局帳戶，嗣甲○○及丙○○驚覺受騙而知上情
  。
二案經丙○○訴由臺北市政府警察局松山分局報請臺北地方法院
  檢察署檢察官偵查起訴，及甲○○訴由彰化縣政府警察局彰化
  分局報請臺灣彰化地方法院檢察署檢察官偵查後，簽請臺灣高
  等法院檢察署准予命令移轉臺北地方法院檢察署檢察官移送併
  案審理。
    理  由
一程序事項：被告以外之人於審判外之言詞或書面陳述，除法律
  有規定者外，不得作為證據，刑事訴訟法第一百五十九條第一
  項固有明文；惟被告以外之人於審判外之陳述，雖不符同法第
  一百五十九條之一至之四規定，而經當事人於審判程序同意作
  為證據，法院審酌該言詞陳述或書面陳述作成時之情況，認為
  適當者，亦得為證據。又當事人、代理人或辯護人於法院調查
  證據時，知有第一百五十九條第一項不得為證據之情形，而未
  於言詞辯論終結前聲明異議者，視為有前項之同意，同法第一
  百五十九條之五亦定有明文。本件公訴人及被告乙○○於本院
  準備程序及審判程序中對於本案相關證人於偵查中之證述暨其
  他相關具傳聞性質之證據資料之證據能力，均表示沒有爭執，
  且迄於言詞辯論終結前亦未聲明異議。本院審酌本案證人之陳
  述及證據資料作成時之情況，核無違法取證或其他瑕疵，認為
  以之作為證據為適當，前述證人於審判外之陳述及相關證據資
  料，自得做為證據。
二認定犯罪事實所憑的證據及理由：被告乙○○否認有販賣帳戶
  之行為，辯稱：其跑快遞，郵局通知其去換晶片卡，換後就放
  在機車置物箱裡面，就去上班，什麼時候被偷的不知道，換晶
  片卡後就沒用過云云。本院認為：
(一)由中國信託九十五年三月二十日中信銀集作字第958132202061
  號函所附交易明細表、開戶資料，及中華郵政股份有限公司臺
　北郵局（下稱臺北郵局）九十五年四月四日北營字第09509014
  15號函所附交易明細表、申請變更帳戶事項登記卡，等可知，
  被告於九十五年三月一日前往中國信託敦化分行開戶，次日即
  同年三月二日前往光復郵局掛失，同時辦理補發存摺手續（未
  變更密碼）。其次，依被告中國信託帳戶交易明細表一份、客
  戶交易明細表影本二張及證人即被害人甲○○之證言可知，證
  人甲○○於九十五年三月五日在網路上接獲向其佯稱可與之援
  交之訊息，要求核對身分，其遂依指示分別匯款三萬元及一萬
  三千元至乙○○前述中國信託帳戶，且於匯款當日隨即遭人領
  取完畢。另依前述被告光復郵局帳戶交易明細表一份、郵政國
  內匯款執據、「法務部行政執行凍結管制執行命令」、「公函
  」影本各一張、證人即被害人丙○○之證言可知，證人丙○○
  於九十五年三月十四日接獲自稱「臺北士林地檢署檢察官」之
  電話，佯稱其涉嫌詐騙集團案件，須就該案出面說明，並接獲
  傳真「法務部行政執行凍結管制執行命令」之文件，要求其報
  告資金流向以證明財產狀況，其遂依指示於同日下午四點四十
  四分二十九秒匯款六十萬元至被告光復郵局帳戶，其中十三萬
  元於匯款當日隨即遭人領取完畢。
(二)被告對於中國信託及光復郵局二帳戶之用途，稱平日均係用以
  存提款，光復郵局該帳戶於遺失前二年期間仍有使用（又稱中
  國信託帳戶開戶目的是因為辦信用卡一定要開戶），辦理光復
  郵局及中國信託晶片卡之目的是因為有存提款之需要，平時有
  錢就存云云。然而，依中國信託前述函文檢附之資料顯示，該
  帳戶乃被告於九十五年三月一日始申請之帳戶，而非舊帳戶，
  被告自無平日用以存提金錢之可能，況辦理信用卡無須於發卡
  銀行開戶，則為眾所週知之常識，被告亦不可能為了辦信用卡
  而開戶。再依臺北郵局九十六年四月二十七日北營字第096090
  1685號函檢附之被告光復郵局帳戶客戶歷史交易清單觀之，被
  告自八十年六月二十一日至九十五年三月二日辦理掛失長達十
  五年期間均未使用過光復郵局帳戶，被告所稱其平日用以存提
  款及遺失前二年仍有使用光復銀行及中國信託帳戶等語，顯屬
  捏造之詞，況倘被告係以使用前述二帳戶為目的而申請補發及
  開戶，又豈會均未使用，且遲至一年後之九十六年三月五日遭
  緝獲時始知悉遺失存摺及提款卡之情？被告所辯自無足採，其
  實無使用該二帳戶之計劃。
(三)被告之中國信託帳戶於九十五年三月五日凌晨即遭用以詐騙證
  人甲○○，且該帳戶自九十五年三月三日起即有存提款紀錄，
  倘被告所稱該帳戶之存摺及提款卡為其所遺失，則遺失之日應
  係於九十五年三月一日領取金融卡後至三月三日期間，且依被
  告所述，其中國信託及光復郵局二帳戶之存摺及提款卡（晶片
  卡）乃同時遺失。惟依其光復郵局帳戶客戶歷史交易清單觀之
  ，該帳戶之提款卡於九十五年三月十一日始核發，被告又如何
  於光復郵局提款卡核發前之三月一日至三月三日期間遺失該提
  款卡？其次，被告於檢察官訊問時自承中國信託帳戶之密碼設
  定為12345 ，並稱比較好記（九十六年度偵緝第一七七號卷第
  十八頁），則被告既然以容易記憶之數字作為密碼，目的即在
  不須記載於書面即可牢記，自無再將密碼書寫於紙條上與存摺
  並存之必要，其所辯均與常情不符，足證被告關於前述二帳戶
  之存摺及提款卡為其所遺失之辯解，均屬虛構，該二帳戶之存
  摺及提款卡顯非因遺失始脫離被告之支配，參以被告自承積欠
  卡債高達一百萬元（同卷同頁），何來金錢可資存入前述帳戶
  ，益證其乃於收受一定代價後，始將中國信託帳戶之存摺及提
  款卡於九十五年三月三日至三月五日期間內某日交予他人使用
  ，並將光復郵局帳戶之存摺及提款卡於九十五年三月十一日至
  三月十四日內某日交予他人使用。
(四)詐騙證人丙○○之人乃自稱「檢察官乙○○」，應為男性，而
  詐騙證人甲○○之人則係自稱可與之援交，則應為女性，顯見
  收受被告之前述存摺及提款卡用以實施詐騙行為者，至少有二
  人以上共同為之。綜合以上證據，足證本件證據明確，已可認
  定被告有事實欄所載之犯行，應依法論科。
三論罪科刑之依據
(一)新舊法比較：被告行為後，刑法已於九十四年二月二日修正公
  布，並於九十五年七月一日施行，修正後第二條第一項規定：
  「行為後法律有變更者，適用行為時之法律。但行為後之法律
  有利於行為人者，適用最有利於行為人之法律。」此項修正乃
  為符合刑法第一條罪刑法定主義之要求，貫徹法律禁止溯及既
  往原則，屬規範行為後法律變更所生新舊法律比較適用之準據
  法，應逕適用修正後刑法第二條決定新舊法之適用，先予敘明
  。又比較時應就罪刑有關之共犯、未遂犯、想像競合犯、牽連
  犯、連續犯、結合犯，以及累犯加重、自首減輕暨其他法定加
  減（如身分加減）與加減例等一切規定，綜其全部罪刑之結果
  而為比較，有最高法院九十五年第八次刑事庭會議決議可參。
  其中修正前第二十八條規定：「二人以上共同實施犯罪之行為
  者，皆為正犯」，修正施行後之規定則為：「二人以上共同實
  行犯罪之行為者，皆為正犯」，僅就文字修正，無新舊法比較
  適用之問題。又修正前刑法第三十條規定：「幫助他人實行犯
  罪行為者，為幫助犯。雖他人不知幫助之情者，亦同。幫助犯
  之處罰，得按正犯之刑減輕之。」，修正後之刑法第三十條則
  規定：「幫助他人犯罪者，為從犯。雖他人不知幫助之情者，
  亦同。從犯之處罰，得按正犯之刑減輕之」，此項修正僅文字
  用語上之修正，無關幫助犯成立要件之實質內容，且均得減輕
  其刑，不屬法律之變更，無比較新舊法之問題，亦有最高法院
  九十五年第二十一次刑事庭會議決議可參。茲就新舊法之比較
  適用依序說明如下：
(1)罰金刑：刑法修正後，刑法施行法增訂第一之一條，於九十五
  年六月十四日經總統公布，並自同年七月一日起施行，該條規
  定：「中華民國九十四年一月七日（註：立法院通過修正案之
  時間）刑法修正施行後，刑法分則編所定罰金之貨幣單位為新
  臺幣。九十四年一月七日刑法修正時，刑法分則編未修正之條
  文定有罰金者，自九十四年一月七日刑法修正施行後，就其所
  定數額提高為三十倍。但七十二年六月二十六日至九十四年一
  月七日新增或修正之條文，就其所定數額提高為三倍」。本件
  被告所犯刑法第三百三十九條第一項之罪有罰金刑之處罰，行
  為時之法定刑為得科或併科一千元以下罰金，據修正後刑法第
  三十三條第五款：「主刑之種類如下：五、罰金：新臺幣一千
  元以上，以百元計算之」之規定，修正前最高額依法提高十倍
  後，原為銀元一千元即新臺幣三萬元以下罰金，行為後依施行
  法修正貨幣單位為新臺幣再提高三十倍，則同為新臺幣三萬元
  以下罰金，對被告並無有利或不利情形。惟該罪所得併科之罰
  金刑最低額提高為新臺幣一千元，經比較修正前、後之規定，
  自以被告行為時之法律較有利於被告。
(2)連續犯：刑法修正後，刪除第五十六條連續犯之規定，此刪除
  雖非犯罪構成要件之變更，但顯已影響行為人刑罰之法律效果
  ，自屬法律有變更，經比較新、舊法結果，舊法第五十六條連
  續犯之規定乃將被告連續之數行為以一罪論，較有利被告。
(3)易科罰金之折算標準：被告行為時之刑法第四十一條第一項前
  段規定：「犯最重本刑為五年以下有期徒刑以下之刑之罪，而
  受六個月以下有期徒刑或拘役之宣告，因身體、教育、職業、
  家庭之關係或其他正當事由，執行顯有困難者，得以一元以上
  三元以下折算一日，易科罰金。」被告行為時之易科罰金折算
  標準，依修正前罰金罰鍰提高標準條例第二條前段（現已刪除
  ）規定，係就其原定數額提高為一百倍折算一日，則本件被告
  行為時之易科罰金折算標準，應以銀元一百元至三百元折算一
  日，經折算為新臺幣後，應以新臺幣三百元至九百元折算為一
  日。惟九十五年七月一日施行之刑法第四十一條第一項前段規
  定：「犯最重本刑為五年以下有期徒刑以下之刑之罪，而受六
  個月以下有期徒刑或拘役之宣告者，得以新臺幣一千元、二千
  元或三千元折算一日，易科罰金。」，經比較修正前後易科罰
  金折算標準，以舊法較有利被告。
(4)綜合上述各條文修正前後之比較，行為時之法律較有利於行為
  人，依刑法第二條第一項前段之規定，應整體適用被告行為時
  即修正前刑法之規定。
(二)被告提供帳戶之行為，並未直接參與詐欺之構成要件行為，僅
  在助成該詐欺犯行之實現，核其所為，係幫助犯修正前刑法第
  三百三十九條第一項之詐欺取財罪。實施本件詐欺行為之人，
  彼此間有犯意聯絡及行為分擔，為共同正犯。被告幫助他人犯
  罪，應依修正後刑法第三十條第二項之規定按正犯之刑減輕之
  。又被告先後二次販賣帳戶供他人使用之犯行間，時間緊接，
  方式相同，觸犯構成要件相同之罪名，顯係基於概括犯意反覆
  為之，為連續犯，應以一罪論，並依法加重其刑，並先加後減
  之。本院審酌被告提供帳戶予他人實施詐騙行為，嚴重破壞社
  會治安並有礙金融秩序，助長犯罪歪風，增加追緝犯罪之困難
  ，且其正當青年，不知以正當方法獲取金錢，犯後又不思悔過
  等一切情狀，量處如主文所示之刑，並依修正前刑法第四十一
  條第一項前段諭知易科罰金之折算標準。
四適用之法條：刑事訴訟法第二百九十九條第一項前段，刑法第
  二條第一項前段、第三十條第二項、第二十八條、第三百三十
  九條第一項，修正前刑法第五十六條、第四十一條第一項前段
  ，罰金罰鍰提高標準條例第一項前段，修正前罰金罰鍰提高標
  準條例第二條，現行法規所定貨幣單位折算新臺幣條例第二條
  。
本案經檢察官蕭方舟到庭執行職務
中　　華　　民　　國　　96　　年　　5 　　月　　30　　日
　　　　　　　　　刑事第十五庭  審判長法　官  廖紋妤
　                                    法  官  楊台清
                                      法  官  邱蓮華
上正本證明與原本無異。
如不服本判決，應於判決送達後10日內，向本院提出上訴狀
                                      書記官  王黎輝
中　　華　　民　　國　　96　　年　　5 　　月　　30　　日
附錄論罪科刑法條
刑法第三百三十九條第一項
意圖為自己或第三人不法之所有，以詐術使人將本人或第三人之
物交付者，處五年以下有期徒刑、拘役或科、或併科一千元以下
罰金。
